行　政　法　院　判　決　　　　　　　　　　　　　八十七年度判字第二二八三號
　　原　　　告　甲○○
　　被　　　告　臺中縣政府
右當事人間因有關土地登記事務事件，原告不服內政部中華民國八十七年二月二十三
日台八七內訴字第八六○四五八九號再訴願決定，提起行政訴訟，本院判決如左︰
　　主  文
原告之訴及附帶損害賠償之請求均駁回。
　　事  實
緣原告之父李慶棕於民國四十八年間承租張煥珪所有坐落台中縣大雅鄉○○○段二○
一－九八地號土地。嗣於五十年間，陸軍總司令部因軍事用地需要，自上開地號土地
中，徵收取得同段二○一－一三一地號土地（七十八年間移交海軍總司令部接管）。
原告以系爭土地軍方未有效運用，乃向財政部國有財產局台灣中區辦事處陳情移交該
處管理，經該辦事處於八十五年五月二十九日台財產中一字第八五○一一一○七號函
復原告略以：「．．．業經本處另案函海軍總司令部查明如已不作公用，請依規定層
報行政院核准變更為非公用財產後騰空列冊移交本處接管，．．．」。原告遂轉向被
告陳情，請求將系爭土地變更為非公用財產，並請被告轉請所屬豐原地政事務所辦理
管理機關變更登記為國有財產局，以利其依照國有財產法及國有非公用不動產租賃作
業程序有關規定申請承租，經被告以八十六年三月四日府地權字第四五三五四號函復
略以，海軍總司令部曾函復台端，該土地上仍有軍事設施仍需公用，無法移交國產局
接管，對其所請依法無據，礙難辦理。原告不服，提起訴願、再訴願，遞遭決定駁回
，遂提起行政訴訟，茲摘兩造訴辯意旨於次：
原告起訴意旨略謂︰原告之先父李慶棕於民國三十八年一月一日起向大雅鄉○○村○
○路一五九號張煥珪承租大雅鄉○○○段二○一地號面積一○．五二二二甲地，後
由地主於四十八年十二月二十四日提出分割時渠父僅租得同段二○一之九八地號面積
○．五○九九甲地，不料陸軍總司令部以陽明山計劃將渠父新租得地於五十年二
月十四日徵收分割增加同段二○一之一三一地號面積○．二五六三甲作為軍專用地，
然陸軍總司令部未按照計劃使用將再分割土地於七十八年二月一日移交海軍總司令部
接管，至今海軍總司令部依舊未使用，原告於八十四年八月十五日向海軍總司令部陳
請發還前項耕地以利繼續耕作，然該部復稱略以「依國有財產法第二十八條規定管理
機關對於公用財產不得為任何處分或為收益，本軍依法不得自處分歉難同意」等
語，原告乃於八十四年十月十一日向財政部國有財產局台灣中區辦事處陳報系爭土地
因海軍總司令部未敢自處分情形，陳請代為向海軍總司令部接管以利繼續承租耕作
。嗣國有財產局函復「請逕向該部洽辦」，原告於八十五年一月九日再向海軍總司令
部陳情請遵循前孫國防部長震先生曾在立法院表示軍方如有向民眾徵收未使用土地應
迅速發還原被徵收民眾之德政將徵用之系爭土地移交國有財產局處理，然該部以1.
採公字第○○四九六號簡便行文表復以「經查該筆土地登記簿所載當年土地係本
軍購買獲得非徵收所謂依土地法第二百十九條規定照徵收價額購向土地與法不合歉難
同意，尚該地上有本軍軍事設施仍需公用無法移交國產局接管」等語。原告乃向原承
辦徵收機關之被告陳情，經被告轉請海軍總司令部參辦，該部仍持己見，均照舊詞重
調。其實系爭土地是雜草叢生，如似一處原始荒郊地區，其地上設施是無人管顧使用
之廢屋。原告雖係承租人，因非土地法第二百十九條之原所有權人不適為申請收回土
地，但國有財產局台灣中區辦事處曾函示如系爭土地變更為非公用財產並騰空移交該
處管理時原告得依照國有財產法及國有非公用不動產租賃作業程序有關規定申請繼續
承租。原處分否准變更，損害原告權益，為此請判決撤銷原處分及一再訴願決定，並
命被告應將系爭土地予以回復原狀交還原告耕種等語。
被告答辯意旨略謂︰原告提出其先父承租系爭土地變更為非公用財產並變更管理機關
為國有財產局乙節，經財政部國有財產局台灣中區辦事處八十五年五月二十九日台財
產中一字第八五○一一一○七號函復原告：「本案已另函海軍總司令部查明如已不作
公用，請依層報行政院核准變更為非公用財產後騰空列冊移交」。茲據海軍總司令部
八十五年一月二十六日八五採公字第四九六號函稱：「該土地上有本軍軍事設施，仍
需公用，無法移交國產局接管」。且依土地法第四十三條規定：「依土地法所為之登
記，有絕對效力」。系爭土地既經管理機關海軍總司令部函示該地仍有軍事設施，無
法移交國產局接管，是原告所訴系爭土地變更為非公用財產並變更管理機關為國有財
產局之請求顯無理由。另按依行政法院三十六年判字第十三號：「訴願法第一條所謂
損害其權利或利益者，係指直接損害其權利或利益而言。本件原告本身並非直接受有
損害之人，其提起訴願，訴願主體顯非合法。代表提起訴願，倘認為程式不備，應命
補正云云。查訴願法第五條第三項所謂由訴願人選出之代表人，限於直接受有損害之
人，始有被選為代表人之資格。原告本身既未直接受有損害，自無從被選為訴願代表
人，其提起之訴願，與僅因不合法定程式得另補正之情節，顯然有別。訴願官署認本
件訴願主體為不適格，逕以決定駁回，於法自無不合」。查李慶棕之繼承書件，原告
甲○○既已拋棄其對李慶棕之繼承權，系爭土地應自始即與原告並不發生任何權利義
務關係。故原告以無權利之人提出本訴，與法不合。原告之訴為無理由，請判決駁回
等語。
　　理  由
按「依本法所為之登記，有絕對效力」土地法第四十三條定有明文。又「公有土地管
理機關變更者，應囑託登記機關為管理機關變更登記。」土地登記規則第一百十七條
著有規定。本件原告主張其父李慶棕於民國四十八年承租張煥珪所有坐落台中縣大雅
鄉○○○段二○一－九八地號土地，嗣經陸軍總司令部於民國五十年間因軍事用地需
要，自上開土地中徵收同段二○一－一三一地號土地，七十八年間移交海軍總司令部
接管。原告認系爭土地未有效運用，經向被告陳情函轉海軍總司令部以八十五年二月
二十四日採公字第一○三二號函復原告：「本筆土地上仍有軍事設施，仍需公用，無
法移交國有財產局接管」，原告乃向被告請求轉知所屬豐原地政事務所辦理管理機關
變更登記，因公地管理機關海軍總司令部並未提出申請變更登記，被告乃以八十六年
三月四日府地權字第四五三五四號函復原告，認其所請，依法無據，礙難辦理。揆諸
首揭規定，並無不合。另查系爭土地被徵收後，如使用機關未依原徵收計畫使用，依
土地法第二百十九條規定原土地所有權人得於徵收補償發給完竣屆滿一年之次日起五
年內，向該管市、縣地政機關聲請照徵收價額收回土地。然系爭土地原土地所有權人
張煥珪並未於聲請收回期間提出請求買回。而原告並非系爭土地原所有權人，核與土
地法第二百十九條規定「私有土地經徵收後，未依核准徵收原定興辦事業使用者，原
土地所有權人得於徵收補償發給完竣屆滿一年內之次日起五年內，向該管市縣地政機
關聲請照徵收價額收回其土地．．．」之要件不合。原告主張被告應將系爭土地之管
理機關變更登記，核無足採。綜上所述，被告原處分洵無違誤，一再訴願決定，遞予
維持，俱無不合。原告起訴意旨，難謂為有理由，應予駁回，其附帶損害賠償請求回
復原狀，亦失所附麗，應併予駁回。
據上論結，本件原告之訴為無理由，爰依行政訴訟法第二十六條後段，判決如主文。
中    華    民    國     八十七      年     十一     月      十一       日
                    行 政 法 院 第 二 庭
                                審 判 長 評  事      陳  石  獅
                                         評  事      徐  樹  海
                                         評  事      彭  鳳  至
                                         評  事      黃  合  文
                                         評  事      林  茂  權
右  正  本  證  明  與  原  本  無  異
                                         法院書記官  蘇  金  全
中    華    民    國     八十七      年     十一     月      十三       日
